【裁判字號】    89,交抗,161
【裁判日期】    890706
【裁判案由】    違反道路交通管理處罰條例
【裁判全文】
臺灣高等法院刑事裁定                  八十九年度交抗字第一六一號
    抗  告  人
    即  異議人  甲○○
右抗告人因違反道路交通管理處罰條例案件，不服臺灣板橋地方法院中華民國八十九
年五月二十六日裁定（八十九年度交聲字第一一四號），提起抗告，本院裁定如左：
    主    文
抗告駁回。
    理    由
一、抗告之意旨如抗告狀。
二、惟查汽車除行駛於單行道或指定行駛於左側車道外，在未劃標線之道路，應靠右
    行駛；又汽車駕駛人轉彎時有「行經交岔路口未達中心處，占用來車道搶先左轉
    彎者」處二百元以上六百元以下罰鍰，又汽車駕駛人，駕駛汽車違反道路交通安
    全規則，因而肇事致人受傷者，吊扣其駕駛執照三個月至六個月，道路交通安全
    規則第九十五條前段、道路交通管理處罰條例第四十八條第三款、第六十一條第
    二項分別定有明文。
三、本件抗告人即異議人甲○○於民國八十八年六月二十六日晚上九時五十二分許，
    在台北市○○路與廣州街口時，未靠右行駛致林冠頌受傷等情，有台北市政府警
    察局北市警交八八字第八八０七二一０一０號舉發違反道路交通管理事件通知單
    一張附卷可參。證人即到場處理警員陳佳燦於原審證稱：異議人當時係未達中心
    點，搶先左轉等語。證人即機車騎士林冠頌亦證稱：當時騎機車直行，已過十字
    路口時，在自己車道與異議人相撞，事後發現肩部、膝蓋、臉部有受傷；異議人
    亦陳稱：我是有搶先左轉，因要讓後面的車子及前方對向來車先行，我車子的位
    置大約如調查事故報告表所載的現場圖等語，雖抗告人同時亦陳稱：我認為是林
    冠頌自己騎機車先滑倒受傷，再與我車子相撞，不是因為與我車子撞了之後才受
    傷云云，惟因其於八十八年六月二十六日晚二十二時在台北市政府警察局交通事
    故談話紀錄表制作記錄時對警員問：肇事前行進方向，車道及肇事經過情形？抗
    告人答稱：「肇事前我於上述時間地點沿廣州街東向西車道行駛至肇事處時突有
    一部車機車ＧＧＬ－５００沿不明方向行駛過來，我看見後便馬上剎車致我車右
    前保險槓被該車前車頭撞擊而肇事，肇車後該車倒地，我便下車查看並幫對方撿
    拾東西，但該駕駛把車牽起後便駛離現場，我便記下車號報警處理。」（見原審
    卷第十頁）依案重初供之原則，抗告人與被害人林冠頌應有發生碰撞之交通事故
    。而抗告人主張其有為此說明，然前開交通事故談話紀錄表上竟沒有說明，且處
    理本案警員陳佳燦亦因時間太久沒有印象，製作談話紀錄時異議人有無談到機車
    滑倒之事。自難為此認定，抗告人並非不識字之文盲，且知至警方備案，依經
    驗法則，其對本身利害關係甚鉅之談話筆錄，自不無仔細閱讀並作出有利於己之
    陳述後再加簽名之理，故抗告人嗣後改稱係被害人滑倒再撞及伊車云云，自難採
    信。再本案依抗告人於原審所述，當時伊車子以時速不到十公里前進欲左轉，而
    被害人林冠頌於原審亦陳稱：當時我以不到三十公里時速直行，以兩造之車速觀
    之，所為之撞擊應不致十分嚴重，且在機車擋風板之下仍有前車輪，可能係前車
    輪撞擊抗告人汽車保險桿致保險桿產生輕微裂痕，而林冠頌機車所撞擊其他之處
    ，可能尚在抗告人汽車保險桿受力範圍之內，故其他部分均未產生裂痕。亦合乎
    經驗法則，故抗告人以此認定機車係先倒地再撞及其車，亦嫌無據。是抗告人有
    違規肇事致人於傷之事實，甚為明確。原處分機關據以援引上開規定，裁處吊扣
    其駕照六個月，原裁定並認抗告人之異議為無理由，而駁回其異議，經核均無違
    誤，抗告人仍執前詞抗告，經核為無理由，應予駁回。至被害人是否為軍人，及
    軍人是否得駕駛機車或其為無照駕駛，均不影響被告違反道路交通安全規則因而
    肇事致人受傷之事實之認定。而肇事機車ＧＧＬ－五００號車主為蔡光銘亦有警
    方補充資料表及談話紀表影本各一份在卷可查，被害人之兄長究竟是否任職警方
    ，亦與本案無涉。再本案原處分機關處罰主文即為吊扣駕照六個月，抗告人誤認
    為三個月，並指謫原裁定有誤寫亦有誤會，均附此述明。
四、據上論結，應依道路交通案件處理辦法第二十六條，刑事訴訟法第四百十二條，
    裁定如主文。
中      華      民      國    八十九    年      七      月      五      日
                              臺灣高等法院刑事第十庭
                                  審判長法  官  蔡  長  溪
                                        法  官  楊  貴  志
                                        法  官  溫  耀  源
右正本證明與原本無異。
不得再抗告。
                                        書記官  陳  明  琴
中      華      民      國    八十九    年      七      月      七  日


司法院資訊處製作；財團法人民間司法改革基金會備份。
